臺灣高等法院高雄分院民事判決　　　　　 93年度上字第196號
上　訴　人　丁○○
　　　　　　戊○○○
共　　　同
訴訟代理人　范仲良律師
複代理人　　林維毅律師
被上訴人　　甲○○
　　　　　　乙○○
共　　　同
訴訟代理人　黃政雄律師
上列當事人間請求侵權行為損害賠償事件，上訴人對於民國93年
8 月25日臺灣屏東地方法院93年度訴字第74號第一審判決提起上
訴，本院於94年5 月25日言詞辯論終結，判決如下：
    主　　  文
原判決關於駁回上訴人後開第二、三項之訴部分，及除確定部分
外訴訟費用之裁判廢棄。
被上訴人甲○○應再給付上訴人丁○○、戊○○○各新臺幣貳拾
萬元，及均自民國九十二年九月二十六日起至清償日止，按週年
利率百分之五計算之利息。
被上訴人乙○○應就原判決命被上訴人甲○○給付上訴人丁○○
、戊○○○各新臺幣壹拾萬元及前項命被上訴人甲○○給付上訴
人丁○○、戊○○○各新臺幣貳拾萬元，及均自民國九十三年五
月十一日起至清償日止，按週年利率百分之五計算之利息部分，
與被上訴人甲○○負連帶給付之責。
其餘上訴駁回。
第一審（除確定部分外），及第二審訴訟費用，由被上訴人連帶
負擔十分之七，餘由上訴人負擔。
    事實及理由
一、上訴人主張：被上訴人甲○○於民國92年6 月6 日下午4 時
    30分許，駕駛被上訴人乙○○所有車牌號碼ＷＱ－9475之自
    用小貨車（下稱系爭貨車），在屏東縣林邊鄉○○村○○路
    、忠義路口，因未注意車前狀況且於交叉路口未減速行駛，
    致撞及當時已穿越路口之被害人韓碧珠所駕駛GCX －730 之
    重型機車，致韓碧珠人車倒地，韓碧珠經送醫急救不治死亡
    ，上訴人為韓碧珠之父、母受有扶養費損害，請求被上訴人
    賠償丁○○扶養費38萬9,980 元、賠償戊○○○扶養費50萬
    0,425 元，上訴人突然喪女，精神上至感痛苦，被上訴人應
    賠償上訴人精神慰撫金各100 萬元。又乙○○僱用甲○○駕
    駛系爭貨車從事載貨，乙○○應依民法第188 條之規定與甲
    ○○連帶負損害賠償責任，爰依侵權行為之法律關係，求為
    命：被上訴人連帶給付上訴人丁○○新臺幣（下同）138 萬
    9,980 元、連帶給付上訴人戊○○○150 萬0,425 元，及均
    自起訴狀繕本送達翌日起即甲○○部分自92年9 月26日起（
    送達證書附在原審92年交簡字第122 號刑事卷內）、乙○○
    部分自93年5 月11日起均至清償日止，按週年利率5%計算之
    利息（原審判決被上訴人甲○○應給付上訴人丁○○、戊○
    ○○各10萬元，及自93年（應92年之誤寫，應由原審更正之
    ）9 月26日起至清償日止，按週年利率5%計算之利息，上訴
    人就敗訴部分精神慰撫金及乙○○應負連帶責任部分聲明上
    訴，其餘敗訴部分未聲明不服）。上訴人於本院聲明：
    (一)原判決不利於上訴人部分廢棄。
    (二)被上訴人甲○○應再給付上訴人丁○○、戊○○○各90萬
    元，及均自起訴狀繕本送達翌日起至清償日止，按週年利率
    5%計算之利息。(三)被上訴人乙○○就原判決有利於上訴人部
    分及前項所命給付，應與被上訴人甲○○負連帶給付之責。
二、被上訴人則以：甲○○與乙○○間並無僱傭關係，當日甲○
    ○係向乙○○借用系爭貨車使用，乙○○亦不知甲○○借用
    系爭貨車所為何事，上訴人主張乙○○應與甲○○負連帶賠
    償損害責任，並無理由。又依被害人韓碧珠之丈夫即上訴人
    女婿丙○○所稱上訴人對於韓碧珠之死亡，僅以此為丙○○
    之事務，亦無參與和解，上訴人對於韓碧珠之死亡所受精神
    損害非大，故原審認上訴人所得請求甲○○分別給付之精神
    慰撫金為20萬元，應屬適當等語，資為抗辯，並於本院為駁
    回上訴之聲明。
三、上訴人主張被上訴人甲○○駕駛系爭貨車於上開時地，因未
    注意車前狀況且於交叉路口未減速行駛，致與當時已穿越路
    口之韓碧珠所駕駛之重型機車發生交通事故，造成韓碧珠受
    有頭部外商併腦挫傷併蜘蛛網膜下腔出血、右側急性硬膜下
    腔出血、腦浮腫而不治死亡之事實，業經本院調取臺灣屏東
    地方法院檢察署92年度偵字第3056號偵審全卷審核屬實，被
    上訴人甲○○亦不否認其對於本件交通事故之發生有過失（
    原審卷第31頁），甲○○之過失行為與韓碧珠死亡之結果間
    有相當因果關係，又甲○○所犯業務過失致死刑事案件，亦
    經原審刑事庭判處有期徒刑6 月，如易科罰金以300 元折算
    1 日，緩刑3 年確定在案，有原審92年度交簡字第122 號刑
    事判決可稽（本院卷第133 、134 頁），上訴人上開主張，
    自堪信為真實。
四、按不法侵害他人致死者，被害人之父、母，雖非財產上之損
    害，亦得請求賠償相當之金額；又受僱人因執行職務，不法
    侵害他人之權利者，由僱用人與行為人連帶負損害賠償責任
    ，民法第194 條及第188 條第1 項前段分別定有明文。本件
    甲○○因交通事故，不法侵害韓碧珠之生命，已如前述，上
    訴人為韓碧珠之父、母，有戶籍謄本可稽（原審交附民卷第
    5 頁），自得請求被上訴人賠償精神慰撫金。次查，被上訴
    甲○○發生事故當時所駕車牌號碼WQ－9475號之小貨車，屬
    乙○○所有（原審卷第76、77頁），而乙○○為友利水果行
    之負責人（原審卷第116 頁）。由本院調來臺灣屏東地方法
    院檢察署92年度相字第367 號卷宗所附本件事故現場照片觀
    之，可知系爭小貨車上裝載有很多紙箱，紙箱內所裝載之貨
    物為水果，業據證人（即處理現場車禍之警員）郭浩楨證稱
    ：「（問：甲○○有沒有向你表示他是為乙○○載運水果為
    職業？）答：他說他是被人家聘請載運水果的。」等語（本
    院卷第65頁）。足見甲○○案發當天係駕駛乙○○所有之小
    貨車為乙○○載運水果貨物，甲○○為乙○○之受僱人，應
    堪認定，乙○○既不能舉證證明其選任甲○○及監督其職務
    之執行，已盡相當之注意或縱加以相當之注意而仍不免發生
    損害。從而，上訴人依民法第188 條第1 項前段規定，請求
    被上訴人乙○○與甲○○連帶負賠償損害責任，自屬有據。
    被上訴人辯稱：甲○○與乙○○間並無僱傭關係，當日甲○
    ○係向乙○○借用系爭貨車使用，乙○○亦不知甲○○借用
    系爭貨車所為何事云云，核無可採。
五、上訴人請求被上訴人連帶給付丁○○、戊○○○各100 萬元
    精神慰撫金等語。經查，丁○○年約58歲，戊○○○年約56
    歲，丁○○為高中畢業、戊○○○為國中畢業，目前均無工
    作，丁○○擁有4 棟房屋及3 筆土地，戊○○○擁有3筆 總
    額高達10萬餘元之存款利息所得及1 部汽車（原審卷第24至
    27頁、133 頁），被上訴人甲○○為高職畢業，從事臨時工
    搬運貨物，每月收入約3 萬元，並無其他財產，乙○○經營
    水果行，此有戶籍謄本及稅務電子閘門財產所得調件明細表
    1 份附卷可稽（原審交附民卷第6 頁、原審卷第24至28頁、
    31、133 頁），本院審酌兩造上開身分、地位、經濟狀況及
    本件死者韓碧珠死亡時年僅30歲，驟然意外死亡，上訴人所
    受精神上痛苦程度等一切情狀，認丁○○、戊○○○請求連
    帶給付精神慰撫金各60萬元為適當，逾此範圍之請求，即屬
    無據，應予駁回。被上訴人辯稱：被害人韓碧珠之丈夫即上
    訴人女婿丙○○稱上訴人對於韓碧珠之死亡，僅以此為丙○
    ○之事務，亦無參與和解，上訴人對於韓碧珠之死亡所受精
    神損害非大云云，惟查，被害人韓碧珠之丈夫丙○○及其小
    孩，縱令與甲○○和解，基於債之相對性，僅丙○○及其小
    孩受該和解契約拘束，上訴人既未向被上訴人表示免除債務
    之意思，且上訴人女兒韓碧珠因本件車禍喪生所受精神上痛
    苦程度亦與上開和解無關，是被上訴人上開辯解，並無可採
    。
六、按損害之發生或擴大，被害人與有過失者，法院得減輕賠償
    金額，或免除之，民法第217 條第1 項定有明文。又按汽車
    行駛至無號誌或號誌故障而無交通警察指揮之交岔路口，支
    線道車應暫停讓幹線道車先行。未劃分幹、支線或同為幹線
    道或支線道者，轉彎車應暫停讓直行車先行；如同為直行車
    或轉彎車者，左方車應暫停讓右方車先行，道路交通安全規
    則第102 條第2 款定有明文。本件車禍之發生，甲○○駕駛
    系爭貨車於屏東縣林邊鄉○○村○○路、忠義路口，因未注
    意車前狀況且於交叉路口未減速行駛，又韓碧珠騎乘車牌號
    碼ＧＣＸ—730 之重型機車，行經上開交叉路口，因該路口
    屬無號誌交叉路口，應禮讓右方行駛而來甲○○駕駛之系爭
    貨車，韓碧珠疏未注意未暫停讓右方車先行，造成本件交通
    事故，甲○○與韓碧珠應同屬本件交通事故之肇事原因。本
    件交通事故並經臺灣省高屏澎區車輛行車事故鑑定委員會鑑
    定：韓碧珠駕駛重機車左方車未讓右方車先行與甲○○駕駛
    小貨車超速行駛同為肇事原因，此有鑑定意見書1 份附卷可
    稽（臺灣屏東地方法院檢察署92年度偵字第3056號卷），應
    堪信實。本院爰審酌兩造之過失程度及損害發生當時之一切
    情狀，認甲○○對本件車禍之發生，應負擔50% 過失責任，
    韓碧珠應負擔50% 過失責任。則上訴人請求之損害賠償金額
    自應依此過失之比例扣除，是丁○○、戊○○○請求甲○○
    、乙○○連帶給付金額於30萬元之範圍內，為有理由，應予
    准許。
七、綜上所述，上訴人依侵權行為之法律關係，請求被上訴人甲
    ○○、乙○○連帶給付丁○○、戊○○○各30萬元，及被上
    訴人甲○○自92年（原審誤繕93年，應於本件確定後更正）
    9 月26日起、被上訴人乙○○自93年5 月11日起均至清償日
    止，按週年利率5%計算之利息，為有理由，應予准許，逾此
    所為請求，為無理由，應予駁回。原審就上開應准許部分，
    僅命被上訴人甲○○應給付上訴人丁○○、戊○○○各10萬
    元及其利息，尚有未洽，是被上訴人甲○○應再給付上訴人
    丁○○、戊○○○各20萬元，及均自92年9 月26日起至清償
    日止，按週年利率5%計算之利息，被上訴人乙○○應就被上
    訴人甲○○各給付上訴人30萬元及自93年5 月11日起計算之
    利息部分，與被上訴人甲○○負連帶給付之責。上訴意旨指
    摘原判決此部分不當，求予廢棄改判，為有理由，爰由本院
    予以廢棄改判如主文第2 、3 項所示。至於上訴人之請求不
    應准許部分，原判決為上訴人敗訴之判決，經核於法並無不
    合，上訴意旨指摘原判決此部分不當，求予廢棄改判，為無
    理由，應予駁回。
八、據上論結，本件上訴為一部有理由，一部無理由，依民事訴
    訟法第450 條、第449 條第1 項、第79條、第85條第1 項前
    段、第2 項，判決如主文。
中　　華　　民　　國　　94　　年　　6 　　月　　8 　　日
      　　                      民事第五庭
          　　                      審判長法官　　蔡明宛
              　　                  法      官    魏式璧
                  　　              法      官    曾錦昌
以上正本證明與原本無異。
本件不得上訴。
中　　華　　民　　國　　94　　年　　6 　　月　　8 　　日
　　　　　　　　　　　　　　　　　　書　記　官　　王婉蓉
